臺灣高等法院民事裁定　九十一年度家抗字第三五二號
　　　抗　告　人　乙○○○
　　　　　　　　　甲○○
右抗告人因拋棄繼承事件，對於中華民國九十一年九月二十日臺灣臺北地方法院九十
一年度繼字第五四八號所為裁定提起抗告，本院裁定如左：
      主    文
原裁定廢棄。
      理    由
一、本件抗告人於原法院聲請意旨及本院抗告意旨略以：抗告人即拋棄繼承人李方珠
    淑、甲○○之兄弟方正武（男、民國○○○年○月○日生、身分證統一編號：Ｚ
    000000000號、生前籍設台北市大安區○○○路○段二四七號四樓）係
    於民國九十一年三月三十一日死亡，其死亡時未婚（無配偶）亦無民法第一千一
    百三十八條所定之第一順位繼承人，此有方正武之戶籍謄本一份附卷可稽。而其
    父母即方明星、方陳雪霞（乃民法第一千一百三十八條所定之第二順位繼承人）
    於九十一年五月二十一日具狀向法院聲明拋棄繼承權，並經原法院於九十一年六
    月四日通知方明星、方陳雪霞渠等拋棄繼承權乙事准予備查，則抗告人於九十一
    年七月二日向原法院聲明拋棄繼承，並未逾二個月之期限，原裁定予以駁回抗告
    人之聲請，自有未洽等語。
二、按因他人拋棄繼承而應為繼承之人，為限定繼承或拋棄繼承時，應於知悉其得繼
    承之日起二個月內為之。民法第一千一百七十六條第七項，定有明文。又繼承人
    得拋棄其繼承權。前項拋棄，應於知悉其得繼承之時起二個月內以書面向法院為
    之。並以書面通知因其拋棄而應為繼承之人。民法第一千一百七十四條，亦有規
    定。是繼承人拋棄其繼承權，除應於知悉其得繼承之時起二個月內以書面向法院
    為聲請外，並應以書面通知因其拋棄而應為繼承之人。且後順位繼承人為限定繼
    承或拋棄繼承時，應自知悉其得繼承之日起二個月內呈報法院，而非於繼承開始
    時起，三個月內為之，至為明顯。所謂「知悉其得繼承之日」，應係指知悉原繼
    承人業經法院准予拋棄繼承，而其本人應為繼承之人而言，非指知悉他人何時拋
    棄繼承之意，蓋拋棄繼承尚須法院之准許，在未經法院准許之前，尚非得為繼承
    之人，觀之修正理由稱：「因他人之拋棄繼承而應為繼承之人，亦應有限定繼承
    或拋棄繼承之選擇，：：：爰增設第七項，規定此種繼承人如為限定繼承或拋棄
    繼承，均應自知悉其得繼承之日起二個月內為之。」，而不稱「應自知悉拋棄繼
    承之日起二個月內為之」自明。
三、查本件被繼承人方正武於九十一年三月三十一日死亡，其先順位繼承人即其父母
    方明星、方陳雪霞於九十一年五月二十一日具狀向原法院聲明拋棄繼承，原法院
    於九十一年六月四日通知方明星、方陳雪霞拋棄繼承准予備查，業經原法院調閱
    九十一年度繼字第四三八號拋棄繼承卷宗查證無誤，雖方明星、方陳雪霞於九十
    一年四月二十日曾通知抗告人渠等業已拋棄繼承，惟方明星、方陳雪霞之拋棄繼
    承既遲至九十一年六月四日始獲法院通知准予備查，則依前開說明，抗告人於九
    十一年七月二日向原法院聲明拋棄繼承，尚難指逾二個月之期限。原裁定遽以駁
    回抗告人之聲請，自有未洽，應予廢棄，由原法院另為適當之處理。
四、據上論結，本件抗告為有理由，爰裁定如主文。
中　　　華　　　民　　　國　　九十一　　年　　　十　　　月　　二十八　　日
                              民事第十八庭
                          　　　　審判長法　官　蔡　秀　雄
                          　　　　　　　法　官　吳　謀　焰
                          　　　　　　　法　官　陳　金　圍
右正本係照原本作成。
不得再抗告。
中　　　華　　　民　　　國　　九十一　　年　　　十　　　月　　　三十　　日
　　　　　　　　　　　　　　　　        書記官　章　大　富
